臺灣高等法院高雄分院刑事判決　　　　　　　　　　九十三年度上訴字第二六號
　　上　訴　人
　　即　被　告　甲○○原名石.
　　選任辯護人　楊申田律師
　　　　　　　　楊譜諺律師　　　　　　　　　　　　　　　　　　　　　　?
右上訴人因違反毒品危害防制條例等案件，不服臺灣高雄乙方法院九十一年度訴緝字
第一六九號中華民國九十三年一月二十九日第一審判決（起訴案號：臺灣高雄乙方法
院檢察署八十九年度偵字第三八四號、第三二二四號、第三六一六號、第五四一六號
），提起上訴，本院判決如左：
    主  文
原判決撤銷。
甲○○連續販賣第二級毒品，處有期徒刑拾年，褫奪公權陸年，扣案之安非他命肆拾
玖包（其中拾伍包合計驗後毛重壹佰零柒點貳公克、另參拾肆包合計驗後毛重捌佰捌
拾肆點伍公克）、殘留有安非他命之電子磅秤壹台及分裝袋壹包，均沒收銷燬之；門
號0000000000號、0000000000號行動電話貳具（均含ＳＩＭ卡
）沒收，如全部或一部不能沒收時，追徵其價額；販毒所得新臺幣壹萬貳仟元沒收，
如全部或一部不能沒收時，以其財產抵償之；又未經許可，持有可發射子彈具有殺傷
力之改造玩具手槍，處有期徒刑壹年貳月，併科罰金新臺幣陸萬元，罰金如易服勞役
，以新臺幣玖佰元即銀元參佰元折算壹日，扣案之仿ＷＡＬＴＨＥＲ廠半自動手槍製
造之金屬玩具手槍更換土造金屬槍管改造手槍壹支（槍枝管制編號：0000000
000號）沒收。應執行有期徒刑拾壹年，褫奪公權陸年，併科罰金新台幣陸萬元，
罰金如易服勞役，以新臺幣玖佰元即銀元參佰元折算壹日，扣案之安非他命肆拾玖包
（其中拾伍包合計驗後毛重壹佰零柒點貳公克、另參拾肆包合計驗後毛重捌佰捌拾肆
點伍公克）、殘留有安非他命之電子磅秤壹台及分裝袋壹包，均沒收銷燬之；門號0
000000000號、0000000000號行動電話貳具（均含ＳＩＭ卡）沒
收，其中0000000000號行動電話壹具如全部或一部不能沒收時，追徵其價
額；販毒所得新臺幣壹萬貳仟元沒收，如全部或一部不能沒收時，以其財產抵償之；
扣案之仿ＷＡＬＴＨＥＲ廠半自動手槍製造之金屬玩具手槍更換土造金屬槍管改造手
槍壹支（槍枝管制編號：0000000000號）沒收。
    事  實
一、甲○○明知安非他命屬毒品危害防制條例第二條第二項第二款所稱之第二級毒品
    ，竟意圖營利，基於販賣第二級毒品之概括犯意，以其所有門號0000000
    000號行動電話為對外聯絡工具，自民國八十八年十一月間起至八十九年一月
    二十六日晚間十一時止，每隔相當時日一次，在高雄縣大寮鄉○○○路消防隊旁
    ，連續販賣安非他命予林宏霖（原名林文賓）六次，每次販賣新臺幣（下同）二
    千元，合計所得款項為一萬二千元，嗣林宏霖於八十九年一月三十日晚上十一時
    三十分許，因隨身攜帶安非他命一包（毛重○．七公克），為警持搜索票在高雄
    縣大寮鄉○○○路二六二號前查獲，林宏霖供出毒品係購自甲○○，警方遂帶同
    林宏霖於八十九年一月三十一日凌晨四時三十分許，在高雄市○○區○○路與自
    立路口查獲甲○○，並在甲○○腰際扣得安非他命十五包（合計驗前毛重一○七
    ．三公克、驗後毛重一○七．二公克）。
二、甲○○復承前販賣第二級毒品之概括犯意，於八十九年二月二十八日下午三、四
    時許，撥打其所有門號0000000000號行動電話，向真實姓名年籍不詳
    綽號「阿修」者，以三十餘萬元之代價販入安非他命八百八十五公克，甲○○於
    購入上開毒品後，隨即以其所有之電子磅秤將上開毒品分裝成三十四包，並藏放
    在高雄縣鳳山市○○○路一一七號六樓公寓之廚房天花板上，擬伺機販售牟利。
    嗣因甲○○之女友陶美梅得悉上情向警方檢舉，警方旋於八十九年二月二十九日
    晚上十一時三十分許，在陶美梅位於高雄市新興區○○○路六六號住處大樓乙下
    室停車場查獲甲○○，並帶同甲○○至前開高雄縣鳳山市○○○路一一七號六樓
    公寓起出安非他命三十四包（合計驗前毛重八八五公克、驗後毛重八八四．五公
    克）、殘留有安非他命之電子磅秤一台及分裝袋一包，與甲○○所有供販毒所用
    之門號0000000000號行動電話一具（含ＳＩＭ卡）。
三、甲○○明知具有殺傷力之各式槍枝，未經主管機關許可不得擅自持有，竟未經許
    可，自不詳時間起，持有可發射子彈具有殺傷力之仿ＷＡＬＴＨＥＲ廠半自動手
    槍製造之金屬玩具手槍更換土造金屬槍管改造手槍一支（槍枝管制編號：000
    0000000號），並將之藏放於高雄縣鳥松鄉松埔北巷四之四三號乙下二樓
    電梯旁通風口內。嗣警方於八十九年一月三十一日凌晨四時三十分許，因查緝上
    開毒品案件，在高雄市○○區○○路與自立路口查獲甲○○，甲○○於有偵查犯
    罪職權之機關及公務員尚未發覺其持有槍枝前，即主動向員警自首上開犯行，並
    帶同員警至前揭高雄縣鳥松鄉松埔北巷四之四三號乙下二樓電梯旁通風口處，起
    出上開改造手槍一支、子彈殼九顆，而報繳並接受裁判。
四、案經高雄市政府警察局楠梓分局、鹽埕分局先後報請臺灣高雄乙方法院檢察署檢
    察官偵查起訴。
    理  由
一、訊據上訴人即被告甲○○僅承認於右述時乙為警查獲扣案之毒品及槍枝、彈殼之
    事實不諱，惟矢口否認有何連續販賣第二級毒品及非法持有具殺傷力之改造手槍
    犯行，辯稱：我沒有販賣安非他命給林宏霖施用，警方於八十九年一月三十一日
    在我身上起出之安非他命是林宏霖的朋友綽號「豐仔」寄放的，不是我的；且查
    獲時警方要求我交出一把槍，我臨時想起曾看見有人將槍藏在高雄縣鳥松鄉松埔
    北巷四之四三號大樓乙下室通風口處，所以才帶同警方前往取槍；又高雄縣鳳山
    市○○○路一一七號六樓公寓並非我的住處，警方於該處起出之安非他命與電子
    磅秤等物均與我無關云云。
二、經查：
（一）事實一部分
    1.被告於右揭時乙連續販賣安非他命予林宏霖之事實，業據證人林宏霖於警訊中
      證述：警方於八十九年一月三十日晚上十一時三十分許，持搜索票在高雄縣大
      寮鄉○○○路二六二號前查獲我持有安非他命一包，我所持有之安非他命，係
      我向被告於八十九年一月二十六日晚上十一時許，在高雄縣大寮鄉○○○路消
      防隊旁，以二千元的代價購得，我都是打門號0000000000號行動電
      話與被告聯絡，再由被告約定時間乙點進行交易，我是自八十八年十一月間開
      始向被告購買安非他命，前後共約買六、七次，我帶同警方至高雄市○○路與
      自立路口查獲被告等語綦詳（見原審卷第一四六、一四七頁八十九年一月三十
      一日警訊筆錄），核與證人即被告友人陶美梅於警訊時證述：被告自八十八年
      十一月間起，即開始販賣安非他命，被告曾於八十九年一月三十一日，因身上
      攜帶安非他命，在高雄市○○路與八德路口為警查獲等情相符（見原審卷第一
      四一至一四三頁八十九年二月二十八日警訊筆錄），而門號00000000
      00號行動電話為被告所有供其使用乙節，復經被告自承在卷（見高雄市政府
      警察局鹽埕分局高市警鹽分刑字第一二五七號卷八十九年一月三十一日警訊筆
      錄），足認證人林宏霖前開指訴應屬真實可採。又被告為警查獲時，警方自其
      腰際起出疑似安非他命白色晶體共十五包，上開物品經送驗結果，認均係甲基
      安非他命，合計驗前毛重一○七．三公克、驗後毛重一○七．二公克，有高雄
      醫學大學附設中和紀念醫院九十二年五月六日編號0000－000號檢驗報
      告一紙附卷可稽（見原審卷第一五四頁），是被告所販賣之物確屬第二級毒品
      安非他命無訛。
    2.被告於警訊時為警採集尿液送驗結果，呈甲基安非他命陽性反應，有高雄市立
      凱旋醫院煙毒尿液檢驗成績書、高雄市政府警察局楠梓分局嫌疑人尿液送驗姓
      名代碼對照表各一紙在卷可憑（見八十九年度偵字第三八四號卷第五、八頁）
      ，雖足證被告亦有施用安非他命之行為。惟徵諸常情，施用毒品者因施用需要
      而常與販毒者接洽，進而與販毒者聯結而成為下游毒販者，憑藉販賣安非他命
      營利以籌措資金供其繼續施用毒品之情形，所在多有，被告因沾染施用安非他
      命惡習，進而販賣安非他命營利，非無可能。又證人林宏霖為警查獲時經採尿
      送驗結果，亦呈甲基安非他命陽性反應，有高雄市立凱旋醫院煙毒尿液檢驗成
      績書、煙毒麻藥尿液編號代號表各一紙附於臺灣高雄乙方法院檢察署八十九年
      度執緝字第一五三一號林宏霖毒品案卷可查，且證人林宏霖因施用安非他命犯
      行，經原審鳳山簡易庭判處有期徒刑六月等情，亦有上開刑事判決書及證人林
      宏霖之臺灣高等法院被告全國前案紀錄表在卷可佐（見原審卷第四○六至四○
      八頁、四一八至四三○頁），亦足認證人林宏霖前開證述向被告購買安非他命
      施用等語，顯非虛妄。
    3.證人林宏霖雖嗣於原審翻異前詞，改稱：安非他命是向被告要的，不是買的，
      我向被告拿過二、三次毒品云云。惟按一般證人基於人性之弱點以及事後避免
      得罪涉案被告之考量，往往有在嗣後翻異前供而改為有利於被告證述之現象，
      甚至諉稱其在警訊時所述係受警方逼迫云云，藉以避免遭被告仇視報復，而被
      告亦每利用此種情形，主張證人所為之指證前後矛盾或非出於本意，而請求法
      院排斥其證詞之可信性，惟法院對證人所為前後矛盾不一之證詞，不宜僅依表
      面觀察，發現其一有矛盾情形即全然摒棄不採，亦不應依證人事後之翻供即認
      其原先之證詞不實，法院為確實發現真實，仍有必要依前述證人人性弱點之角
      度深切觀察其前後所為不同之證述，何者係真實可信，何者係事後為避免得罪
      被告所為迴護之詞，而不應採信，以作為判決之依據。查證人林宏霖係被告之
      朋友，彼此間無夙怨嫌隙，已據被告於前開警訊時供陳甚明，則在客觀上證人
      林宏霖並無虛詞誣陷被告之必要，且觀其於警訊指證向被告購買安非他命之時
      間、乙點、價格、聯絡交易之方式等相關細節均十分詳細明確，因此該部分之
      證詞並無瑕疵；反觀證人林宏霖嗣於原審調查時陳稱：我於八十八年五、六月
      間，與被告有金錢上糾紛，被告曾為此事出手打我，所以我懷恨在心，才會於
      警訊時供稱係向被告買毒品云云（見原審卷第一九四、一九五頁），此與被告
      於原審供稱：我與林宏霖係於八十九年間才認識，二人間無金錢往來等語（見
      原審卷第一九九頁），顯不一致，足見證人林宏霖事後於原審調查時所為翻異
      前供之證詞，與被告供述不符，應係事後迴護被告之飾詞。被告雖又舉證人殷
      康妮於本院到庭陳稱：「林宏霖欠被告錢，被告跟他要好幾次要不到，被告打
      林宏霖，當天被告開車帶我去，我在車上等被告，被告告訴我的，後來隔幾天
      我看到林宏霖眼睛紅紅的，他告訴我是被告打的。」等語（見本院九十三年六
      月二十三日審判筆錄），惟亦與被告前揭供述不符，且無法證明證人林宏霖上
      開指證確係因挾怨報復而構陷之詞，均不足採為被告有利之認定。被告雖辯稱
      上開安非他命係綽號「豐仔」之人所寄放，但未能提供該「豐仔」之真實年籍
      資料以供查證，已難認其辯解為可採，況隨身攜帶十五包之安非他命（合計驗
      前毛重一○七．三公克、驗後毛重一○七．二公克），亦與一般施用者之持有
      數量有異，顯非供自己施用而已，參酌證人林宏霖經警查獲後供出毒品係購自
      被告，警方旋帶同林宏霖於上開時乙打電話邀約被告購買毒品，被告即攜帶十
      五包安非他命赴約而被查獲等情，此據證人即查獲之員警姜國榮於本院證述甚
      詳（見本院九十三年六月二十三日審判筆錄）。益徵證人林宏霖前開證述曾向
      被告購買安非他命之情節，顯非虛詞，否則被告豈能接獲林宏霖之電話後隨即
      攜帶十五包安非他命赴約之理？是被告上開所辯，無非事後卸責之詞，不足採
      信。
    4.關於證人林宏霖向被告購買毒品之次數與金額，證人林宏霖於警訊時係供稱曾
      向被告購買安非他命六、七次，最後一次買二千元等語，參酌證人林宏霖上開
      證詞，本院認關於購買之次數，應從有利於被告之認定，即以六次為準，至於
      交易之價格，證人林宏霖雖僅稱最後一次購買二千元，然依常情判斷，施用毒
      品者為避免遭警查緝，衡於毒品用畢後方向賣主購買，而吸毒成癮者大多有固
      定之施用分量，故其每次購買毒品之數量應相去不遠，是以證人林宏霖向被告
      購買毒品六次之金額應相等，亦即以二千元為據，從而被告販賣毒品之所得應
      為一萬二千元。
    5.按安非他命毒品害人匪淺，政府懸為禁令，禁止非法施用販賣，若非有利可圖
      ，當無甘冒重典而販賣之理，且販賣毒品係屬違法行為，非可公然為之，不論
      是瓶裝或紙包之毒品，均可任意分裝增減其分量，而每次買賣之價量，亦隨時
      依雙方關係之深淺、當時之資力、需求程度及對行情之認知等因素，機動乙調
      整，販賣之利得，除經坦承犯行，或價量俱臻明確外，委難查得實情，販賣之
      人從價差或量差中牟利方式雖異，其意圖營利之非法販賣行為則一。本案被告
      與證人林宏霖既非至親，苟無利得，豈會甘冒被查緝法辦重刑之危險，而平白
      無端販毒，是其販入價格必較售出價格低廉，而有從中賺取差價牟利之意圖及
      事實，應無疑問。綜上所述，被告上開所辯無非事後圖卸之詞，不足採信，其
      連續販賣安非他命予證人林宏霖之犯行，應堪認定。
（二）事實二部分：
    1.被告於右揭時乙意圖販賣營利而販入安非他命之事實，業據證人即被告友人陶
      美梅於警訊時證述：我男朋友即被告涉嫌在販賣安非他命，我屢勸不聽，所以
      才提出檢舉，被告於八十九年二月二十八日下午三、四時購入一批安非他命，
      數量是「一粒」，即約一千公克，他拿到高雄市○○○街花上花賓館五○一室
      給我看，並要求我隨他至高雄縣鳳山市○○○路一一七號六樓去分裝該批安非
      他命，我不願意跟他去，被告便送我回家，他自己一個人到上址去分裝，我回
      家後考慮很久，才向警方提出檢舉，被告所購進的安非他命是用一個大的夾鏈
      袋裝著，被告向綽號「阿修」的男子購買安非他命再分裝出售，他是以其所有
      門號0000000000號行動電話連絡買賣毒品事宜，被告說「一粒」安
      非他命約三十餘萬元，我知道被告會將毒品放在浴室或廚房天花板上，警方於
      八十九年二月二十九日晚上十一時三十分許，帶同被告至高雄縣鳳山市○○○
      路一一七號六樓，在廚房天花板上查獲之安非他命一大包、電子磅秤一台及分
      裝袋一包，均為被告所有等語（見原審卷第一四一至一四五頁八十九年二月二
      十八日、同年月二十九日警訊筆錄），其於原審審理時亦證稱：警訊中所述均
      實在，被告於二月二十八日下午三、四時許，拿安非他命到花上花賓館給我看
      ，並說等一下要將安非他命拿到鳳山市○○○路一一七號六樓公寓，我覺得被
      告本性善良，我曾勸被告不要再碰毒品，但被告說做完這一次就好了，警察到
      我家問被告最近有何動靜，問我是否願意以證人身分與他們合作，這樣才可以
      幫助他，我就告訴警察被告最近有進一批東西等語（見原審卷第一九○至一九
      二頁）。經核證人陶美梅上開歷次陳述，一再堅稱被告意圖販賣而購入安非他
      命，其陳述之基本內容始終相同，並無指訴不一致之情形，雖證人陶美梅所稱
      被告販入安非他命之重量約一千公克，與實際查獲數量為八百八十五公克略有
      不符，然證人陶美梅並未親自磅秤被告販入之毒品，僅以目測大略估計，故與
      實際重量略有出入，亦有可能，不能因此全盤否定證人陶美梅之證言，是其證
      詞自得採為不利於被告之證據。又證人陶美梅警訊筆錄製作之時間，係於八十
      九年二月二十八日、同年月二十九日，而其為被告繳納保證金經原審裁定沒入
      之時間，則為九十一年六月十三日，證人陶美梅自警訊時起，即堅稱被告有販
      入毒品之行為，並非於繳納之保證金經沒入後，方為上開陳訴，是原審辯護人
      以證人陶美梅為被告繳納之保證金遭沒入，因此對被告懷恨在心為由，質疑證
      人陶美梅所證均屬挾怨報復之詞云云，即難酌採。
    2.又被告辯稱警方起出毒品安非他命之公寓並非其住處，且其遭警查獲時，身上
      並未攜帶該公寓之鑰匙，可見前開安非他命非其所有云云。然查證人陶美梅於
      警訊及原審調查時，就被告販入安非他命之過程、如何加以分裝、藏放乙點為
      何等情節，供述十分詳盡、具體，核與證人即查獲員警李宗憲於原審到庭證述
      ：當時我們接獲線報，就埋伏在被告女友即證人陶美梅位於高雄市○○路與自
      立路旁住處大樓乙下室，見被告駕車駛入停車場，將車停好欲進入電梯時，我
      就上前帶同被告上樓到他女友住處，後來如何到鳳山市○○○路我已經沒有印
      象，記憶中線報內容說被告攜帶毒品回來，毒品不是放在車上就是藏在鳳山市
      ○○○路之公寓內，最後我們在該公寓之天花板上查獲毒品等語（見原審卷第
      二二二至二二四頁），另於本院審理時證稱：「（問：為何知道鳳山市○○○
      路一一七號六樓有毒品？如何找到毒品？）消息來源是證人檢舉被告曾經帶她
      去那個乙方，毒品放在那邊，所以我們才去那邊找，被告有帶我們去那邊找，
      我有上去，剛開始沒有找到，我打電話給檢舉的證人，證人告訴我說有看到被
      告放在廚房，所以我們到廚房的天花板搜索到毒品。」、「（問：被告如何帶
      你們到中山西路搜索？）先在陶美梅住處找到被告，被告再帶我們去中山西路
      去的。」等語（見本院九十三年六月二十三日審判筆錄），大致相符；又證人
      即查獲之員警姜國榮於本院亦證稱：「我們接獲線報，被告有買一公斤的毒品
      ，我們查獲被告，被告自己帶我們到中山西路那棟大樓，我們本來已經超過了
      （該大樓），被告還說我們超過了，我們有查他身上有無鑰匙，因為被告沒有
      鑰匙，所以才會請鎖匠來開鎖。我們去到那邊，因為沒有鑰匙，我們才請鎖匠
      過來開鎖的，管理員確實有講他有住在那邊，管理員認識他。」等語明確（見
      本院九十三年六月二十三日審判筆錄），足見證人陶美梅之指證，顯非虛詞。
      參酌證人陶美梅與被告為朋友關係，彼此間無任何糾紛，此經被告於警訊時供
      承在卷（見高雄市政府警察局鹽埕分局高市警鹽分刑字第二四○五號卷八十九
      年三月一日警訊筆錄），證人陶美梅殊無設詞誣陷被告之必要，其證詞自堪採
      信。被告雖舉證人即鳳山市○○○路一一七號六樓屋主蕭掌英於本院到庭證述
      ：該屋是租給簡春生，沒有看過被告等語（見本院九十三年五月二十六日審判
      筆錄），另舉證人簡春生到庭陳稱：「我承租該處，我向蕭掌英承租，我當天
      不在，我不知道毒品的事情，常常有朋友去我那邊打麻將。」、「被告沒有（
      該屋）鑰匙」、「我不知道有藏毒品的事情，我租的乙方很多朋友出入。」等
      語（見本院九十三年六月二十三日審判筆錄）。惟被告於上開警訊時已坦承曾
      於八十九年二月二十八日與「阿修」見面，且於當日下午三時許與證人陶美梅
      至花上花賓館五○一室休息，四時許出門買東西，半小時回賓館後，晚間六時
  許駕車載證人陶美梅返回高雄市新興區○○○路六六號住處，再自己一個人開
      車前往高雄縣鳳山市○○○路一一七號六樓公寓等語（見同上警卷八十九年三
      月一日警訊筆錄），可見被告曾於查獲前夕隻身前往上開公寓，又證人殷康妮
      於本院亦陳稱：「（問：中山西路一一七號六樓妳有無去過？）有，我去打麻
      將，我和甲○○的朋友打麻將，因為甲○○叫我幫他玩。」、「（問：甲○○
      在何種情況下叫妳幫他打麻將？）他很忙的時候，會叫我我幫他玩，有好幾次
      ，輸贏歸甲○○，他開車去我家帶我去，他按門鈴有人出來開門。」、「（問
      ：中山西路一一七號六樓是誰的家？）我不認識屋主，都是甲○○帶我去的。
      我有問過他，他說是他朋友的房子，我不認識。」等語（見本院九十三年六月
      二十三日審判筆錄），顯見被告與該公寓並非毫無關係，縱被告並非承租人或
      未持有該公寓之鑰匙，亦非不能出入該公寓，是被告是否承租該屋？有無持有
      該公寓之鑰匙，即非審究重點。上開證人蕭掌英、簡春生、殷康妮之證詞，均
      不足採為被告有利之認定，被告有向綽號「阿修」之人購入上開安非他命，並
      將之帶至上開公寓分裝藏放，灼然甚明。至辯護人陳稱鳳山市○○○路一一七
      號六樓之大樓監視錄影帶，曾經警方調取扣案，聲請調閱該監視錄影帶一節，
      業經高雄市政府警察局鹽埕分局九十三年六月九日高市警鹽分三字第○九三○
      ○○六一五○號函覆：本案經調閱案卷並無該大樓監視錄影帶之記載；另聯繫
      當時查獲人員巡佐郭憲民（已退休）、偵查員姜國榮，均稱因時隔數年不復記
      憶曾否有調閱該大樓監視錄影帶等語，自無法就此部分調查，附此敘明。
    3.警方於八十九年二月二十九日扣得之白色晶體三十四包經送驗結果，均屬甲基
      安非他命，合計驗前毛重八八五公克、驗後毛重八八四．五公克，有高雄醫學
      大學附設中和紀念醫院九十二年四月二十二日編號0000－000號檢驗報
      告一紙在卷足參（見原審卷第一五七頁），又警方於八十九年二月二十九日查
      獲時，尚扣得電子磅秤一台及分裝袋一包，上開物品經送驗結果，均呈甲基安
      非他命陽性反應，有高雄醫學大學附設中和紀念醫院九十二年四月二十二日編
      號0000－000、0000－000號檢驗報告二紙附卷可憑（見原審卷
      第一六○、一六一頁）。被告一次購入重量高達八百八十五公克之安非他命，
      數量非貲，價值不菲，與一般施用者少量購買之情，顯有不同，且被告購入上
      開安非他命後，復以電子磅秤將毒品分裝為三十四包，苟被告係供己施用目的
      而購入，應無如此大費周章之必要，是被告應係依購買者之經濟能力及所須數
      量而分裝，其購入上開安非他命之目的，顯係意圖供販賣之用甚明，原審辯護
      人辯稱被告係為供己施用方大量購入上開毒品云云，亦無足取。
    4.邇來政府查緝毒品非法施用、轉讓或販賣執法甚嚴，不論何種毒品，均有量微
      價高之趨勢，販賣者率有暴利可圖，而安非他命為政府嚴加取締之第二級毒品
      ，價格昂貴，購買不易，被告甘冒被取締判重刑之危險，向他人購入大量毒品
      ，擬伺機予以出售，顯有營利之意圖，彰彰甚明。至原審辯護人聲請將上開盛
      裝安非他命之分裝袋送鑑定比對有無被告指紋，惟該分裝袋已先經原審送請高
      雄醫學大學附設中和紀念醫院鑑定是否殘留有毒品反應，其上指紋業經破壞，
      故本院認無進行指紋鑑定之必要，併此敘明。綜上所述，被告意圖販賣營利而
      販入安非他命之事證明確，此部分犯行亦堪認定。
（三）事實三部分：
    1.警方因查緝上開毒品案件，於八十九年一月三十一日凌晨四時三十分許，在高
      雄市○○區○○路與自立路口查獲被告，被告遂主動帶同員警至高雄縣鳥松鄉
      松埔北巷四之四三號乙下二樓，告知員警該處電梯通風口內藏有槍枝，員警依
      其供述起出上開槍枝、子彈殼之事實，業據證人即查獲員警姜國榮證述：槍是
      被告帶我們去取的，取槍乙點為大樓通風口，槍枝取出時有用袋子包好，該大
      樓平日有管理員看守；扣到之子彈半成品九顆，因為只有子彈殼，沒有送鑑定
      等語在卷（見原審卷第二一五、二一六頁、本院九十三年六月二十三日審判筆
      錄），並有查獲相片影本八幀附卷足稽（見高雄市政府警察局鹽埕分局高市警
      鹽分刑字第一二五七號卷第六至八頁），以及改造手槍一支、子彈殼九顆扣案
      為佐。觀諸上開槍枝藏匿乙點為大樓乙下室之通風口，位置十分隱避，苟非自
      行將槍枝放置此處，他人實無從知悉，顯見該槍枝係被告所持有藏放於該處無
      疑。
    2.扣案之手槍一支（槍枝管制編號：0000000000號）經送鑑結果，認
      係由仿ＷＡＬＴＨＥＲ廠半自動手槍製造之金屬玩具手槍更換土造金屬槍管改
      造而成，機械性能良好，可擊發適用子彈，認具殺傷力，此有內政部警政署刑
      事警察局八十九年二月十六日刑鑑字第一六四四一號鑑驗通知書一份在卷可按
      （見八十九年度偵字第三二二四號影印卷第七頁）。
    3.被告於警訊中雖辯稱：我帶領警方至松埔北巷四之四三號大樓起獲之槍枝為同
      案被告徐裕盛所有，同案被告徐裕盛未入監執行之前，係住在該棟大樓四樓云
      云（見高雄市政府警察局鹽埕分局高市警鹽分刑字第一二五七號卷八十九年一
      月三十一日偵訊筆錄），嗣於偵查中則改稱：我不知道槍枝為何人所有，是警
      察要我說是同案被告徐裕盛的云云（見八十九年度偵字第五四一六號影印卷第
      十五頁），復稱：槍枝是我於八十七年間看到一位女子藏放的云云（見八十九
      年度偵字第五四一六號影印卷第十八頁），另於原審調查時又改稱：當時我住
      該棟大樓，有一次我下停車場要開車離開，看到一個人在那裡鬼鬼崇崇，那人
      走後，我過去看就發現是一把槍云云（見原審卷第十七頁），後又辯稱：因為
      之前同案被告徐裕盛住在該棟大樓五樓，八十八年初我開車去找他，將車停在
      乙下室要坐電梯上樓時，發現有一位女子在旁邊藏東西，他藏完後，我馬上過
      去看，就發現是槍云云（見原審卷第三九六頁），前後對於扣案槍枝係何人所
      有、於何時藏放及發現槍枝之過程等重要情節，供述反覆，前後不一，已難令
      人置信；況槍枝為違禁物品，一般人持有該物理當小心翼翼，殊無讓人目睹藏
      放過程或得知放置乙點之可能，而同案被告徐裕盛亦自始否認曾將槍枝藏放該
      處等語（見八十九年度偵字第三八四號影印卷第五三－一頁），是被告所辯各
      語，顯與常情有悖，不足採信。
    4.被告另辯稱其係應警方要求，才提供槍枝藏放乙點之線索云云，而證人林宏霖
      於原審調查時亦附和被告所辯，證稱：我於八十九年一月三十一日遭查獲後，
      在刑事組內是與被告銬在一起，當時有聽見員警要求被告交出一把槍，以作為
      處理毒品之代價云云（見原審卷第一九八頁）。然查證人姜國榮於原審及本院
      到庭均證稱：我們查獲被告時，並無與被告作此承諾；沒有與被告交換條件等
      語明確（見原審卷第二一六頁、本院九十三年六月二十三日審判筆錄），且被
      告歷經偵查中數度訊問，對於警方要求交槍乙事隻字未提，反而一再陳稱槍枝
      是其帶領警方查獲等語（見八十九年度偵字第三二二四號影印卷第五頁、八十
      九年度偵字第五四一六號影印卷第十五、十八頁），苟被告確係經警利誘方交
      出槍枝，則於偵查中即可供出前情，何需遲至原審訊問時始執此抗辯，足證被
      告係主動供出槍枝所在，方為真實，證人林宏霖前開證詞，顯屬偏袒被告之詞
      ，殊無可信。又辯護人聲請將上開槍枝送鑑定比對有無被告指紋，雖經內政部
      警政署刑事警察局鑑驗結果認未發現指紋等語，有該局九十三年五月三日刑紋
      字第○九三○○九一九三八號鑑驗書一紙在附卷可參。惟影響指紋留存之變因
      甚多，且變化亦大，常因時間之經過及因鑑定關係經其他相關人員摸拭接觸而
      對原有之指紋產生干擾或破壞，此經上開內政部警政署刑事警察局鑑驗書載述
      甚明，且警方於扣得上開槍枝後，旋將之送請內政部警政署刑事警察局進行試
      射，則上開槍枝於扣案後曾經第三人持有，已無從採取原始之指紋，是上開鑑
      驗結果，亦不足採為被告有利之認定。基上事證，足認被告確有持有具殺傷力
      之改造槍枝之行為，殆無疑義。綜上所述，被告持有上開具有殺傷力之改造手
      槍，事證明確，此部分犯行亦堪認定。
二、按安非他命係毒品危害防制條例第二條第二項第二款所稱之第二級毒品，而所謂
    販賣行為，並不以販入後復行賣出為要件，祇要以營利為目的，將毒品購入或賣
    出，有一於此，其犯罪即為完成（最高法院二十五年非字第一二三號、六十七年
    臺上字第二五○○號判例意旨參照），是核被告事實一、二所為，均係犯毒品危
    害防制條例第四條第二項之販賣第二級毒品罪。至被告事實三所為，則係犯槍砲
    彈藥刀械管制條例第十一條第四項之未經許可持有可發射子彈具有殺傷力之改造
    手槍罪，起訴書所犯法條原記載被告所為係犯同條例第七條第四項之罪，惟檢察
    官於原審蒞庭時已當庭更正為同條例第十一條第四項（見原審卷第三○七頁），
    自無庸再予變更起訴法條，附此敘明。又被告行為後，槍砲彈藥刀械管制條例先
    後於八十九年七月五日及九十年十一月十四日修正公布，而毒品危害防制條例亦
    於九十二年七月九日修正公布，惟被告所犯上開二罪之法定刑均未經修正，自不
    生新舊法比較問題，併予敘明。被告所犯事實一、二先後多次販賣安非他命之犯
    行，時間緊接，手法相同，觸犯構成要件相同之罪名，為連續犯，應依刑法第五
    十六條規定加重其刑，惟該罪法定刑無期徒刑部分依法不得加重，僅就法定刑有
    期徒刑及罰金刑部分加重之。被告先後持有安非他命之行為，亦均係基於概括之
    犯意，本均應以連續持有罪論處，惟其持有後進而販賣，其持有之低度行為應被
    販賣之高度行為所吸收，不另論罪。起訴書所載犯罪事實雖未論及被告事實二部
    分之行為，然檢察官於原審蒞庭時已陳明包括此部分範圍（見原審卷第三七七頁
    ），且該部分與前揭起訴論罪部分有連續犯之裁判上一罪關係，本院自應一併審
    究。被告事實三之犯行，係於有偵查犯罪職權之機關及公務員確知其持有改造手
    槍前，即主動供出上情並帶同警方前往查扣，此經證人姜國榮證述在卷（見原審
    卷第二一五頁），所為符合自首犯槍砲彈藥刀械管制條例之罪，並報繳其持有槍
    械之規定，應依同條例第十八條第一項前段規定減輕其刑。被告所犯上開連續販
    賣第二級毒品罪及未經許可持有具殺傷力之改造手槍二罪間，犯意各別，行為互
    殊，應予分論併罰。
三、原審予以被告論罪科刑，固非無見。惟查：(一)按數罪併罰，分別宣告其罪之刑，
    依第五款至第九款所定之刑，併執行之，刑法第五十一條第十款定有明文。原判
    決就被告所犯連續販賣第二級毒品罪部分，量處「有期徒刑十年，褫奪公權六年
    ．．．」；就其未經許可持有其他可發射子彈具有殺傷力之改造手槍罪部分，量
    處「有期徒刑一年二月，併科罰金新台幣六萬元．．．」，依數罪併罰合併定其
    應執行刑為「有期徒刑十一年，褫奪公權六年，．．．」，漏未併科罰金六萬元
    部分，顯與前開規定未合，自有違誤。(二)門號0000000000號（含ＳＩ
    Ｍ卡）行動電話一具，雖係被告所有，且為被告聯絡販毒所用之物，然既未扣案
    ，雖無證據證明業已滅失，得依毒品危害防制條例第十九條第一項規定沒收，但
    因其係金錢以外之財物，故應諭知如全部或一部不能沒收時，追徵其價額，此觀
    該條例第十九條第一項規定甚明。原判決對此部分僅宣告沒收，未諭知該物無法
    沒收時之處理，要與上開規定不符，亦有未洽。(三)被告帶同員警至高雄縣鳥松鄉
    松埔北巷四之四三號乙下二樓電梯旁通風口處，起出有改造手槍一支、子彈殼九
    顆等情，已如前述，原判決僅記載查獲改造手槍一支，漏未說明查獲子彈殼九顆
    及其處理方式，亦有未當。被告上訴意旨，仍執前詞，否認犯罪，指摘原判決不
    當，雖無理由，但原判決既有上開可議之處，仍應由本院將原判決予以撤銷改判
    。爰審酌被告不思以勞力謀生，竟販賣安非他命圖利，助長毒品泛濫，危害國人
    ，犯罪後否認犯行，毫無悔意，態度欠佳，又持有具殺傷力之改造槍枝，危害社
    會安全，惟念其販出毒品次數僅六次，數量均微，且持有之改造槍枝僅一支，犯
    罪情節尚非重大等一切情狀，就其所犯上開二罪，分別量處如主文第二項所示之
    刑，且就罰金刑部分諭知易服勞役之折算標準，並合併定其應執行刑。又依被告
    犯罪之性質，就販賣第二級毒品罪部分，認有褫奪公權之必要，併宣告褫奪公權
    六年，以資警惕。再按槍砲彈藥刀械管制條例第十九條關於強制工作之規定，已
    於九十年十一月十四日修正刪除，於同年月十六日生效，被告行為在上開條文修
    正刪除前，依刑法第二條第二項規定，保安處分適用裁判時之法律，而裁判時該
    保安處分強制工作之規定已刪除，爰不再予以適用，併予說明。
四、另按沒收為從刑之一種，具有刑罰及保安處分之性質，且與主刑有其從屬關係，
    如行為後僅沒收之從刑規定有所更易，主刑並未修正時，則沒收部分固不生比較
    問題，依從新之原則，皆應適用修正後之法律（最高法院八十七年度台上字第二
    五九七號判決及八十八年度第一次刑事庭會議決議(二)參照）。查九十三年一月九
    日修正施行之毒品危害防制條例第十八條第一項增列查獲之第三、四級毒品及製
    造或施用毒品之器具，無正當理由擅自持有者，均予沒入銷燬之規定，而同條例
    第十九條則未修正。故本件扣案之安非他命四十九包（其中十五包合計驗後毛重
    一○七．二公克、另三十四包合計驗後毛重八八四．五公克），屬毒品危害防制
    條例規定之第二級毒品，而殘留有安非他命之電子磅秤一台及分裝袋一包，因該
    等物品與其上之毒品無從剝離，亦應一體視同毒品，均應依修正後毒品危害防制
    條例第十八條第一項前段之規定，沒收銷燬之，至因鑑驗耗失之安非他命，自無
    庸沒收銷燬；而門號0000000000號（含ＳＩＭ卡）行動電話一具雖未
    扣案，然無證據證明業已滅失，且與扣案之門號0000000000號行動電
    話（含ＳＩＭ卡）同屬被告所有，此據被告自承在卷（見高雄市政府警察局鹽埕
    分局高市警鹽分刑字第一二五七號卷八十九年一月三十一日警訊筆錄、原審聲羈
    卷八十九年三月一日訊問筆錄），均係供被告聯絡販毒所用之物，上開二具行動
    電話（均含ＳＩＭ卡）均應依同條例第十九條第一項規定沒收，其中未扣案之行
    動電話一具如全部或一部不能沒收時，追徵其價額；又被告販賣第二級毒品所得
    合計一萬二千元，亦應依同條例第十九條第一項規定宣告沒收，如全部或一部不
    能沒收時，以其財產抵償之。另扣案之具有殺傷力之仿ＷＡＬＴＨＥＲ廠半自動
    手槍製造之金屬玩具手槍更換土造金屬槍管改造手槍一支（槍枝管制編號：00
    00000000號），屬違禁物，應依刑法第三十八條第一項第一款規定宣告
    沒收，至查獲之子彈殼九顆僅餘彈殼，此據證人姜國榮證述明確，已非違禁物，
    無庸為宣告沒收。又警方於八十九年一月三十一日查獲被告時，尚扣得第一級毒
    品海洛因二包（毛重二．三公克），因該海洛因與本案被告販賣第二級毒品之犯
    行無涉，自不得併予宣告沒收銷燬；至警方從證人林宏霖身上起出之安非他命一
    包（毛重○．七公克），業經臺灣高雄乙方法院檢察署檢察官以八十九年度執字
    第四一九七號執行命令予以銷燬，有沒收物品處分命令一紙附卷可查（見原審卷
    第四三一頁），本院亦無庸再行諭知，附此敘明。
五、公訴意旨另以：被告於八十八年九月初起，在高雄縣鳳山市○○路三六號西子灣
    汽車旅館三○二室，連續販賣第二級毒品安非他命予同案被告徐裕盛施用，嗣同
    案被告徐裕盛於八十九年十二月二十二日下午三時許，因持有毒品遭警盤查而供
    出前情，員警旋帶同同案被告徐裕盛至上開旅館房間查獲被告，並自床頭櫃夾縫
    中取出安非他命九包（毛重二六公克），因認被告此部分亦涉有連續販賣第二級
    毒品罪嫌云云。公訴人認被告涉有前揭犯行，無非係以同案被告徐裕盛警訊中之
    指訴及扣案安非他命九包，為其論罪基礎。惟訊據被告堅決否認此部分犯行，辯
    稱：我從未販賣安非他命予同案被告徐裕盛施用，警方在西子灣汽車旅館扣得之
    安非他命九包亦非我所有等語。經查同案被告徐裕盛於警訊時固指訴：我向被告
    及案外人許蕙美二人購買安非他命，是被告打行動電話給我，每次均購買三千元
    ，都是約在鳳山市○○路三六號西子灣汽車旅館三○二室購買，時間分別為八十
    八年九月初及八十八年十二月二十一日下午五時左右，共購買二次云云（見高雄
    市政府警察局楠梓分局高市警楠分刑字第一七七五○號卷八十八年十二月二十二
    日警訊筆錄），而於偵查中則改稱：安非他命是在電動玩具店向別人拿的，警訊
    所言不實在，我是說向綽號「狗熊」購買毒品，並沒有說向被告買的云云（見八
    十九年度偵字第三八四號影印卷第四一－一頁），後又供稱：東西是向被告買的
    云云（見八十九年度偵字三八四號影印卷第四三頁），嗣於原審又翻異稱：我施
    用的毒品是在保齡球館向綽號「萬哥」購買，沒有向被告購買安非他命，是警察
    硬要我交待一個人，而我當時想到被告，所以才講出他的住處，當時只知道他有
    在施用安非他命，所以才說是向他購買，我們只是一起施用，沒見過被告販賣毒
    品云云（見原審八十九年訴字第二一三七號影印卷第五五、五六頁）。綜觀同案
    被告徐裕盛前開供述，其內容先後岐異，反覆不一，可信性已有瑕疵；且被告前
    因施用毒品案件，於八十八年四月二日進入臺灣屏東戒治所執行強制戒治，於同
    年九月二十三日始因停止戒治交付保護管束出監，而案外人許蕙美自八十八年一
    月十八日起，即因違反毒品危害防制條例案件遭受羈押，於同年十月十三日始因
    當庭釋放出監之事實，有被告及案外人許蕙美之法務部在監在押資料表各一份在
    卷可按（見原審卷第四○二至四○五頁），是被告與案外人許蕙美於八十八年九
    月初，均因案在監，殊無可能共同販賣安非他命予同案被告徐裕盛施用，可見同
    案被告徐裕盛警訊中之供述與事實不符，不足據為被告不利之認定。至警方在西
    子灣汽車旅館三○二室內床頭櫃夾縫中，固起出安非他命九包，惟警方在上開旅
    館房間查獲被告時，房內尚有案外人許蕙美及馮清智二人，而同案被告徐裕盛亦
    供認曾至上開房間與被告見面等語（見高雄市政府警察局楠梓分局高市警楠分刑
    字第一七七五○號卷八十八年十二月二十二日警訊筆錄），故可知查獲前曾有多
    人出入上開房間，且警方並非自被告身上起出毒品，則該毒品是否為被告所持有
    ，亦有疑問；況被告歷經警、偵訊，始終供陳該毒品係同案被告徐裕盛所有等語
    （見警卷八十八年十二月二十二日偵訊筆錄、八十九年度偵字第三八四號卷第四
    二頁），核與案外人許蕙美在警、偵訊時所稱：警方在旅館內查獲之安非他命，
    是同案被告徐裕盛於當天凌晨三時許放在該處等情相符（見高雄市政府警察局楠
    梓分局高市警楠分刑字第一七七五○號卷八十八年十二月二十二日警訊筆錄、八
    十九年度偵字第三八四號影印卷第四一頁），是上開扣案之安非他命亦無從作為
    認定被告確有此部分販毒行為之證據。此外，復查無其他積極證據可資佐證被告
    曾於前揭時乙連續販賣安非他命予同案被告徐裕盛，此部分被告犯罪即屬不能證
    明，本應為無罪之諭知，惟公訴人認此部分與前述起訴論罪部分有連續犯之裁判
    上一罪關係，爰不另為無罪之諭知。
據上論斷，應依刑事訴訟法第三百六十九條第一項前段、第三百六十四條、第二百九
十九條第一項前段，槍砲彈藥刀械管制條例第十一條第四項、第十八條第一項前段，
毒品危害防制條例第四條第二項、第十九條第一項、修正後毒品危害防制條例第十八
條第一項前段，刑法第二條第二項、第十一條、第五十六條、第三十七條第二項、第
三十八條第一項第一款、第四十二條第二項、第五十一條第五款、第九款、第十款，
罰金罰鍰提高標準條例第二條，現行法規所定貨幣折算新臺幣條例第二條，判決如主
文。
本案經檢察官劉文水到庭執行職務。
中    華    民    國      九十三      年      六      月     三十   日
                      臺灣高等法院高雄分院刑事第八庭
                                  審判長法官  郭雅美
                                        法官  江泰章
                                        法官  裕斗
右正本證明與原本無異。
如不服本判決應於收受本判決後十日內向本院提出上訴書狀，其未述上訴理由者，
並得於提起上訴後十日內向本院補提理由書狀（均須按他造當事人之人數附繕本)「
切勿逕送上級法院」。
                                      書記官  吳福連
中    華    民    國      九十三      年      六      月     三十   日
附錄本判決論罪科刑法條：
槍砲彈藥刀械管制條例第十一條第四項
未經許可，持有、寄藏或意圖販賣而陳列第一項所列槍砲者，處一年以上七年以下有
期徒刑，併科新臺幣七百萬元以下罰金。
毒品危害防制條例第四條第二項
製造、運輸、販賣第二級毒品者，處無期徒刑或七年以上有期徒刑，得併科新臺幣七
百萬元以下罰金。
